智慧財產及商業法院民事裁定  
110年度民聲字第24號
聲  請  人  亞設能源開發股份有限公司

            自力國際工程顧問有限公司

共      同
法定代理人  李青枬              
共      同
代  理  人  蘇煥智律師   
            張鴻翊律師   
上列聲請人與相對人開陽能源股份有限公司間聲請證據保全事件
，本院裁定如下：
    主  文
一、聲請駁回。
二、聲請程序費用由聲請人負擔。
    理  由
一、聲請意旨略以：聲請人為供應太陽能電場基樁之廠商，相對
    人為太陽能電場系統供應商，相對人於民國109年10月間，
    遣第三人即旗下宸峰工程科技有限公司（下稱宸峰公司）總
    經理蔡○○洽購基樁，聲請人將依法享有著作權之客製化基樁
    設計圖（即聲證1，下稱系爭圖形著作）交付予宸峰公司經
    理周○○後，宸峰公司以及相對人卻藉故使合作破局。嗣經聲
    請人長期配合的越南基樁製造商明德公司告知，宸峰公司向
    其詢問製造基樁價格所持之基樁設計圖（即聲證2，下稱系
    爭設計圖）與系爭圖形著作之格式及佈局完全相同。宸峰公
    司並無設計部門亦無繪圖能力，應係宸峰公司將系爭圖形著
    作交由第三人即自聲請人公司離職之鍾○○重製抄襲而來。由
    系爭設計圖顯示資訊可知，該圖係供相對人於臺南七股山子
    腳寮段（下稱系爭施工場址）建置太陽光電發電系統安裝工
    程之用，倘若屬實，可徵該基樁係由相對人及宸峰公司直接
    向越南製造商訂購。相對人為節省建置成本，壓縮其成本，
    極大化其利益，直接向越南製造商訂製採購，使聲請人損失
    此筆訂單，依著作權法第88條第1、2項、民法第216條第1項
    規定，此筆訂單即為聲請人因相對人侵害聲請人著作權行為
    所損失的利益，系爭施工場址基樁如不予以取樣保存，日後
    即難以確認相對人所使用基樁是否根據系爭設計圖所製作，
    日後求償即面臨困難，有保全必要，且有急迫性，爰依民事
    訴訟法第368條規定，聲請准就相對人系爭施工場址所使用
    系爭設計圖所示型號基樁，予以取樣1支，並保存於法院等
    情。
二、民事訴訟法第368條第1項規定：「證據有滅失或礙難使用之
    虞，或經他造同意者，得向法院聲請保全；就確定事、物之
    現狀有法律上利益並有必要時，亦得聲請為鑑定、勘驗或保
    全書證」；同法第370條規定：「保全證據之聲請，應表明
    下列各款事項：一、他造當事人，如不能指定他造當事人者
    ，其不能指定之理由。二、應保全之證據。三、依該證據應
    證之事實。四、應保全證據之理由。前項第一款及第四款之
    理由，應釋明之」。而就應保全證據之理由，聲請人應依民
    事訴訟法第284條規定，提出可使法院信其主張為真實並能
    即時調查之證據予以釋明。
三、經查：
　㈠聲請人未釋明本件應保全證據之理由：　　
　⒈按將平面著作之內容，依按圖施工之方法，並循著作標示之
    尺寸、規格或器械結構圖，將著作之概念製成立體物，其外
    觀與工程圖顯不相同，此已非單純之著作內容再現，而為「
    實施」，應非著作權規範之事項，因著作權法對圖形著作，
    從未保護所謂「實施權」（最高法院97年度台上字第6410號
    刑事判決意旨參照）。
　⒉聲請人主張系爭設計圖之格式及佈局與系爭圖形著作完全相
    同，認係相對人遣旗下宸峰公司將系爭圖形著作交由鍾○○重
    製抄襲而來，相對人侵害聲請人之著作權，依著作權法第88
    條第1、2項、民法第216條第1項規定請求聲請人因此筆訂單
    損失之利益，故而聲請對於相對人系爭施工場址之基樁取樣
    保存，用以證明該基樁是根據系爭設計圖所製作，以免日後
    求償困難等情（本院卷第8至11頁），依聲請意旨，本件係
    關於系爭圖形著作遭相對人重製之著作權侵權爭議，侵權標
    的應為系爭設計圖，而非依系爭設計圖製作之基樁，且依上
    開最高法院裁判要旨，系爭施工場址之基樁縱依系爭設計圖
    製作，該基樁亦非著作權規範事項，與著作權侵權之認定無
    關，聲請人復未具體說明因相對人侵害系爭圖形著作所損失
    訂單之利益，或相對人因侵害系爭圖形著作所得利益，就損
    害賠償之主張而言，與系爭施工場址之基樁構造有何必然關
    連，又未敘明為何未取樣保存該基樁即有日後求償困難情事
    ，聲請人顯未提出相當之說明及佐證釋明本件應保全證據之
    理由。
　㈡聲請人未提出相當之證據釋明本件有證據滅失或礙難使用之
    虞的情形：
　⒈聲請人主張其為系爭圖形著作之著作權人，提出聲請人名義
    之基樁設計圖（聲證1），說明其原創性並提出同業廠商所
    繪製的基樁設計圖 （聲證9）比對佈局差異，堪認已釋明聲
    請人為著作權人。
　⒉聲請人主張越南製造商提供之系爭設計圖，係相對人遣旗下
    宸峰公司取得後，由鍾○○重製抄襲系爭圖形著作而來，該基
    樁係依系爭設計圖訂製採購，目前相對人在系爭施工場址建
    置太陽能電廠打入基樁，本件具有保全急迫性等情節，係以
    基樁設計圖（聲證2）、宸峰公司總經理名片（聲證3）、10
    7年11月1日壹週刊有關蔡○○、蔡○○營業之相關報導乙則（聲
    證4）、系爭圖形著作圖說修改的檔案紀錄（聲證5）、聲請
    人開立予宸峰公司之報價單（聲證6）、相對人公司採購課
    長名片（聲證7）、李青枬與宸峰公司經理周○○的Line對話
    截圖（聲證8）、110年8月23日收到疑似來自宸峰公司內部
    人員的電子郵件（聲證10）、經濟部「公司查詢系統」網站
    查無「開暘能源」的檢索結果（附件1）及基樁施工圖（附
    圖1）等為證。其中，就本件具有保全急迫性乙節，聲請人
    提出之聲證2僅為單張影印之基樁設計圖、聲證10為匿名信
    件（本院卷第27頁；第11頁、第55頁），真實性不明，均難
    逕予採憑，而附圖1為基樁施工工法簡介，與本件無關，且
    相對人是否依聲證2圖面「工程名稱」欄所示在系爭施工場
    址打樁、工程之施工期間、現場情況等，亦未見聲請人提出
    佐證或說明，聲請人並未釋明系爭施工場址目前確有聲請人
    所指基樁工程施作情形，無從審酌有無證據滅失或礙難使用
    之虞的情形。　
　㈢聲請人並未提出相當之說明及佐證釋明本件應保全證據之理
    由，已如上述，難謂聲請人為確定事、物之現狀有法律上利
    益並有必要，而得聲請證據保全。　　
四、綜上，聲請人並未釋明本件所聲請保全之證據有滅失或礙難
    使用之虞，或有以證據保全方式確定事、物現狀之必要，從
    而，本件聲請核與民事訴訟法第368條第1項規定不合，不應
    准許。
五、依民事訴訟法第95條、第78條規定，裁定如主文。
中　　華　　民　　國　　110 　年　　9 　　月　　17　　日
                          智慧財產第三庭
                                  法  官　陳端宜
以上正本係照原本作成。
如不服本裁定，應於裁定送達後10日之不變期間內，向本院提出
抗告狀，並繳納抗告費新臺幣1,000元。
中　　華　　民　　國　　110 　年　　9 　　月　　17　　日
　　　　　　　　　　　　　　      書記官　吳祉瑩